【裁判字號】    97,易,294
【裁判日期】    970131
【裁判案由】    妨害自由等
【裁判全文】
臺灣臺中地方法院刑事判決               97年度易字第294號
公  訴  人  臺灣臺中地方法院檢察署檢察官
被      告  甲○○
上列被告因妨害自由等案件，經檢察官提起公訴（96年度偵字第
23239 、25587 號），本院判決如下：
    主  文
甲○○以強暴妨害人行使權利，處拘役拾日，如易科罰金，以
新臺幣壹仟元折算壹日。
    事  實
一、甲○○與廖國華原為夫妻關係。婚後居住在廖國華之父廖達
    郎所有臺中市北屯區○○○街1 號房屋，於民國93年7 月21
    日，廖達郎將上開房屋所有權移轉登記於其妻乙○○○名下
    。嗣因甲○○與廖國華感情不睦，乙○○○為取回房屋，取
    得本院95年度訴字第53號民事訴訟勝訴判決確定，經本院民
    事執行處執行時，甲○○表示願於96年9 月18日前自動搬遷
    完畢。詎甲○○於96年9 月18日僱請不知情之東山搬家公司
    林朋癸等4 名工人搬家，於搬遷時，指示搬家工人一併拆除
    上開處所鐵窗，經廖達郎出面阻止，竟基於強制及使鐵窗不
    堪使用之犯意，強行拆卸該屋1 至3 樓鐵窗計10片，使該鐵
    窗不堪使用，喪失原有之防盜功能，並妨害鐵窗所有人乙○
    ○○主張所有權之權利，足以生損害於乙○○○。
二、案經乙○○○委由陳宏盈律師告訴及臺中市警察局第五分局
    報請臺灣臺中地方法院檢察署檢察官偵查起訴。
    理  由
壹、程序方面：
    按被告以外之人於審判外之陳述，雖不符刑事訴訟法第159
    條之1 至之4 條之規定，而經當事人於審判程序同意作為證
    據，法院審酌該言詞陳述或書面陳述作成時之情況，認為適
    當者，亦得為證據。當事人、代理人或辯護人於法院調查證
    據時，知有刑事訴訟法第159 條第1 項不得為證據之情形，
    而未於言詞辯論終結前聲明異議者，視為有前項之同意。刑
    事訴訟法第159 條之5 定有明文。被害人乙○○○及林朋癸
    之警詢筆錄，係被告以外之人審判外之陳述及書面陳述，經
    本院調查證據時，已知悉為傳聞，而未於言詞辯論終結前聲
    明異議，依上開規定，已擬制同意有證據能力，合先敘明。
貳、實體方面：
一、訊據被告甲○○於本院坦承於上揭時、地，僱請不知情搬家
    工人，於證人廖達郎出面阻止時，仍強行拆卸鐵窗等情不諱
    ，惟否認有何毀損及強制犯行。辯稱：鐵窗為其坐月子期間
    ，委託乙○○○所作，金錢亦為其所支付云云（詳本院卷20
    頁）。然查：
  (一)被告於檢察官訊問時自承：鐵窗是我找工人去拆的等語甚詳
    （詳偵卷32頁），經核與證人廖達郎於檢察官訊問時證稱：
    被告於96年9 月18日叫人拆鐵窗時，我在場，我跟工人講說
    不要拆，但工人說是被告叫他們拆的，被告人在那邊。被告
    說是他的，叫工人搬走等語（詳偵卷54頁）；證人林朋癸於
    警詢證稱：被告打電話至我公司，僱請我搬家，我帶4 名工
    人及其女性友人共6 人進入搬家等語相符（詳警卷9 頁），
    並有鐵窗照片10張在卷可稽（詳偵卷37至41頁）。是以，被
    告於上揭時、地，僱請工人搬家，遭證人廖達郎阻止拆除鐵
    窗時，竟仍指示工人強行拆除等情，堪以認定。被告固於檢
    察官訊問時辯稱：只拆下有鎖螺絲的鐵窗云云（詳偵卷32頁
    ），然鐵窗之通常性能為防盜，且重視完整結構，縱被告未
    卸下全部鐵窗，僅拆除部分鐵窗，亦足以使鐵窗失其原有防
    盜效用，並已妨害證人廖達郎為其妻乙○○○行使主張鐵窗
    所有權之權利無誤。
  (二)又正一鐵工廠潘正男於檢察官訊問時證稱：永定二街1 號房
    屋係乙○○○請我裝設，付款共約150,000 元，是乙○○○
    以現金支付等語甚詳（詳偵卷53頁），並有正一鐵工廠估價
    單、本院95年度訴字第53號民事判決、執行筆錄及執行命令
    影本在卷可稽（警卷14、15頁，偵卷16、27頁）。由此可見
    ，上開房屋為告訴人乙○○○所有，且於85年2 月12日委託
    正一鐵工廠潘正男裝設。被告非鐵窗所有權人甚明。至於被
    告於本院辯稱：鐵窗施工期至少7 天，簽收單記載2 天，有
    違常情云云（詳本院卷21頁），然施工期間長短，涉及工程
    難易度、需求及緊迫性等主客觀因素，難以一概而論。被告
    上開所辯，應屬臆測之詞，尚難為有利於被告之認定。
  (三)另被告於檢察官訊問時尚辯稱：鐵窗是我叫我舅舅來裝的，
    錢也是我以支票支付，可提付款證明云云（詳偵卷32、53頁
    ）；復於本院改稱：我舅舅受人雇用，不清楚完成哪些工作
    云云（詳本院卷22頁）。而證人潘正男既於檢察官訊問時明
    確證稱係告訴人乙○○○委託裝設及付款，並提出85年間之
    估價單供相互佐證，則本院依據證人潘正男之證詞及估價單
    ，已足以認定鐵窗所有權歸屬。被告空言置辯，自難輕信。
  (四)綜上，本件事證明確，被告犯行，堪以認定。
二、核被告所為，係犯刑法第354 條毀損罪及同法第304 條第1
    項強制罪。被告利用不知情之搬家公司林朋癸等4 人，強行
    拆卸鐵窗之行為，屬間接正犯。又其上開犯行，係以單一行
    為，同時犯毀損罪及強制罪，係觸犯構成要件不同罪名，為
    想像競合犯，應依刑法第55條規定，從一重以強制罪論處。
    爰審酌被告與告訴人乙○○○為前婆媳關係，因與廖國華婚
    姻關係不睦，而迭起訟爭，於處理各項事宜之際，已難期待
    心平氣和。被告於搬家之際，欲將鐵窗一併搬離之舉，固已
    觸犯刑事法律，且使鐵窗失去防盜功能，但拆除鐵窗時，並
    未在肢體上對證人廖達郎有何碰觸或為侵害性行為，再根據
    告訴人乙○○○嗣後提出之估價單所示，回復原狀花費14,2
    00元，施工上亦無特殊困難，可見，被告上開犯行洩憤成分
    居多，反社會性格不高，及犯後否認犯行等一切情狀，量處
    如主文所示之刑，併宣示如易科罰金之折算標準。
三、公訴意旨另以：被告於96年9 月18日，基於毀損之犯意，持
    不詳器具，敲破該住處3 樓玻璃鏡子1 面，並攪拌水泥漿、
    碎紙片，灌入該屋2 、3 樓馬桶，致令該屋鏡子及馬桶不堪
    使用。因認被告尚涉犯刑法第354 條毀損罪嫌云云。經查：
  (一)告訴人乙○○○於警詢指稱：9 月19日6 時30分左右，發現
    上開住處2 、3 樓馬桶遭不明人士灌入水泥，3 樓鏡子遭打
    破等語（詳警卷5 頁）；復於檢察官訊問時指稱：偵卷25頁
    上方照片為被告房內馬桶，下方照片為2 樓馬桶，偵卷26頁
    下方照片之裝水泥臉盆在被告房內等語甚詳（詳偵卷32頁）
    ，並有馬桶及鏡子照片4 張在卷可稽（詳偵卷25、26頁）。
    是告訴人乙○○○所有上開房屋2 、3 樓馬桶遭人灌水泥，
    且3 樓鏡子遭打破1 面之事實，堪以認定。而上開馬桶及鏡
    子是否為被告所破壞，仍應有積極證據證明，本院自難以被
    告於96年9 月18日入內搬家，即認確屬被告所為無誤，合先
    敘明。
  (二)又告訴人乙○○○於警詢供稱：現場沒有目擊者，遺有水泥
    、洗澡盆及玻璃碎片。最後一次見被告進入屋內，係於當天
    11時許，裡面有4 名類似工人之人在搬東西，沒有進入屋內
    ，不知有無遭破壞等語（詳警卷6 頁），經核與證人廖達郎
    於檢察官訊問時證稱：下午拆鐵窗時，鏡子還好好的，晚上
    8 、9 點時，聽到鏡子被打破的聲音，廁所馬桶部分沒有看
    到，天亮時發現廁所馬桶壞掉等語大致相符（詳偵卷54頁）
    。是以，鏡子及馬桶遭破壞時，現場均無人目睹。鏡子係於
    20至21時間遭破壞；另馬桶係於翌日早晨始發現遭人灌水泥
    等情，應可認定。至於被告何時離開上開住處一節，則據被
    告先於警詢供稱：19時許，與工人一起離開等語（詳本院卷
    3 頁）；復於檢察官訊問時供稱：19時許離開等語（詳偵卷
    54頁）；再於本院辯稱：我當天因為接小孩子，最晚在19時
    30分前便必須離開等語（詳本院卷20頁），經核與證人林朋
    癸於警詢證稱：於18時許，與工人及被告一起離開，沒有發
    現水泥或鏡子遭破壞等語大致相符（詳警卷9 頁）。被告與
    證人林朋癸所述關於何時離開房屋一節，前後固然略有不一
    ，但誤差非大，即大約18時至19時30分間，此種誤差常因記
    憶上或時間經過所致，尚難據此即認不可信。是被告既然於
    18時至19時30分間，與搬家工人林朋癸等人一起離開，且無
    證據證明被告於離開後有再返回上開住處，更無證據證明上
    開破壞馬桶及鏡子之行為，係被告唆使或與不詳人士為犯意
    聯絡而為，本於罪疑有利於被告原則，自應為有利於被告之
    認定。
  (三)至於公訴人固然提出臺灣臺中地方法院檢察署94年度偵字第
    4765號不起訴處分書（被告對廖國華及乙○○○提出妨害名
    譽告訴案件）及本院94年度家護字第169 號裁定、94年度暫
    家護字第455 號裁定（被告聲請保護令案件）及96年度家上
    字第65號判決（被告與廖國華之離婚案件）影本在卷可稽（
    詳偵卷4 至15、18至24頁），證明被告與前夫家廖達郎、乙
    ○○○及廖國華間，有多次民刑事訴訟紀錄，進而屬被告報
    復所致。但相對地，被告之前夫廖國華則曾因誣告被告毆打
    印尼外傭案件，而經臺灣高等法院臺中分院以95年度上訴字
    第793 號判決判處有期徒刑5 月，緩刑2 年在案等情，有臺
    灣高等法院臺中分院95年度上訴字第793 號判決影本在卷可
    稽（詳本院卷12至14頁）。是以，上開處分書、裁定及判決
    書影本，固得證明被告與廖國華間感情不睦後，有多次民刑
    事訴訟案件，但終屬間接證據，仍難據此推論起訴書所述「
    堪認被告與告訴人乙○○○之間已難以和平相處。…足認顯
    係被告為報復，…臨行之際，所做的最後破壞無疑」一節。
  (四)此外，復查無其他積極證據，足證被告確有公訴人所指上開
    毀損犯行。然公訴人既認被告此部分犯行，與前揭論罪科刑
    部分為裁判上一罪關係，自不另宣告無罪。
據上論斷，應依刑事訴訟法第284 條之1 、第299 條第1 項前段
，刑法第304 條第1 項、第354 條、第55條、第41條第1 項前段
，刑法施行法第1 條之1 ，判決如主文。
中    華    民    國    97    年    1     月    31    日
                  刑事第十六庭  法  官  柯志民
上正本證明與原本無異。
如不服本判決，應於收受送達後10日內向本院提出上訴書狀（應
敘述具體理由並附繕本）。
上訴書狀如未敘述理由，應於上訴期間屆滿後20日內補提理由書
於本院。
                                書記官  賴亮蓉
中    華    民    國    97    年    1     月    31    日
論罪之法條全文：
刑法第304條
以強暴、脅迫使人行無義務之事或妨害人行使權利者，處三年以
下有期徒刑、拘役或三百元以下罰金。
前項之未遂犯罰之。
刑法第354條
毀棄、損壞前二條以外之他人之物或致令不堪用，足以生損害於
公眾或他人者，處二年以下有期徒刑、拘役或五百元以下罰金。


司法院資訊處製作；財團法人民間司法改革基金會備份。
